【裁判字號】    98,上易,149
【裁判日期】    980409
【裁判案由】    竊盜
【裁判全文】
臺灣高等法院高雄分院刑事判決         98年度上易字第149號
上  訴  人  臺灣屏東地方法院檢察署檢察官
被      告  甲○○
                    （另案在臺灣屏東監獄竹田分監執行中）
上列上訴人因被告竊盜案件，不服臺灣屏東地方法院97年度易字
第898 號中華民國97年12月15日第一審判決（起訴案號：臺灣屏
東地方法院檢察署97年度偵字第5084號），提起上訴，本院判決
如下：
    主  文
上訴駁回。
    理  由
一、公訴意旨略以：甲○○意圖為自己不法之所有，而基於竊盜
    之犯意，於民國97年6 月20日凌晨4 時15分許，騎乘車號ZY
    Z-519 號輕機車前往屏東縣屏東市○○段822 地號農地，持
    客觀上可供兇器使用之十字螺絲起子1 支，竊取乙○○所有
    連接電線桿之電線約20公斤，得手後將之載回屏東縣屏東市
    ○○路350 巷7 號租屋處前，以新臺幣（下同）3,800 元之
    代價，變賣給不知情之某流動資源回收業者，得款花用殆盡
    。嗣經員警根據民眾舉報之機車車牌號碼循線查獲。因認甲
    ○○涉犯刑法第321 條第1 項第3 款加重竊盜罪嫌云云。
二、按犯罪事實，應依證據認定之，無證據不得認定犯罪事實；
    被告或共犯之自白，不得作為有罪判決之唯一證據，仍應調
    查其他必要之證據，以察其是否與事實相符；不能證明被告
    犯罪者，應諭知無罪之判決，刑事訴訟法第154 條第2 項、
    第156 條第2 項、第301 條第1 項分別定有明文。認定犯罪
    事實所憑之證據，雖不以直接證據為限，間接證據亦包括在
    內，然而無論直接證據或間接證據，其為訴訟上之證明，須
    於通常一般人均不致有所懷疑，而得確信其為真實之程度者
    ，始得據為有罪之認定，倘其證明尚未達到此一程度，而有
    合理之懷疑存在時，即難遽採為不利被告之認定，最高法院
    著有76年臺上字第4986號判例可資參照。
三、公訴意旨認被告甲○○涉犯加重竊盜罪嫌，係以被告於警詢
    中之自白，告訴人乙○○於警詢中之指訴，以及失竊現場、
    被告騎乘機車之照片3 張資為論據。
四、訊據被告甲○○矢口否認竊盜，辯稱：被告被查獲當天是被
    警察抓到太空房刑求，所以才承認竊盜，實際上並沒有這個
    事實等語。
五、證據能力方面：
  (一)關於刑求之抗辯：
    被告甲○○雖辯稱其警詢中自白係因遭承辦警員帶往警局內
    所設「太空房」，即四周牆壁、地板均鋪設軟墊以防嫌疑人
    自戕之偵訊室內毆打後所為云云，然不僅證人即承辦警員李
    文雄、許耀仁否認刑求外，經原審法院於審理期日當庭以全
    程播放之方式，調查該警詢錄音內容略為：1.全長約17分鐘
    ，未發現錄音中斷或可疑有不當作為之情形；2.背景聲響時
    有操台語民眾交談及兒童喧嘩聲；3.詢答間均以一問一答為
    之，雙方語氣平和自然，於被告各次答覆至警員進行次一提
    問間，均間有與記載、輸入該問答所需時間約略相當之短暫
    停頓；4.問答間並多有警員因不解或質疑被告所言而進一步
    問明處，略計有：被告描述犯罪地點為「私人田園」時，
    因警員未聽清而請求並旋獲被告再次重覆該名稱；被告陳
    述犯罪工具為十字起子，警員原未聽清，而問以是否為剪刀
    ，待被告重覆後，警員似因懷疑其工具之適用性而再予確認
    後，方按被告所述記入筆錄；就被告陳稱其出售贓物之對
    象為流動攤販，因警員似尚有懷疑，被告乃以輕鬆語氣進一
    步說服之等情，依其情節，堪認為杜絕爭議，已踐行全程連
    續錄音，地點係在警局供公眾進出洽公，即隨時有特定或不
    特定警員或民眾出入見聞之場所，亦無警員先行完成筆錄交
    被詢問人照唸或可疑為按警員預先指示內容陳述之情形，全
    程均未發現其警詢過程及內容有何異常或可疑遭刑求之情事
    ，自無被告所指刑求情事，是被告甲○○警詢中之自白，應
    認為有證據能力。
  (二)按「被告以外之人於審判外之陳述，雖不符刑事訴訟法第15
    9 條之1 至第159 條之4 等4 條之規定（即傳聞法則例外得
    為證據之情形），而經當事人於審判程序同意作為證據，法
    院審酌該言詞陳述或書面陳述作成時之情況，認為適當者，
    亦得為證據。」；「當事人、代理人或辯護人於法院調查證
    據時，知有第159 條第1 項不得為證據之情形，而未於言詞
    辯論終結前聲明異議者，視為有前項之同意。」，刑事訴訟
    法第159 條之5 定有明文。查本件除上開說明外，其餘關於
    下列所引證人等之陳述等傳聞證據，於本院調查證據時，檢
    察官及被告均未於言詞辯論終結前聲明異議，本院審酌證人
    陳述作成時之情況，較無受到外力干擾及壓力之情形，認以
    之作為證據為適當，依上開規定，均得為證據。
六、經查公訴意旨認被告甲○○涉有前揭竊盜犯行，除依其警詢
    中自白於前揭時地，駕駛上開車號輕型機車，並持其所有之
    十字型螺絲起子1 把為工具，至上址竊取重約20公斤之電線
    ，旋售予不知情之流動資源回收業者云云外，無非以證人即
    被害人乙○○於警詢中之證述，及現場採證照片3 幀為其佐
    證。然依所舉被告自白以外之2 項證據部分，其證人即被害
    人乙○○於本件案發時既未在場目擊，乃至於承辦警員詢問
    時，僅證稱其經營之上開農地於前開案發時點前後，確曾失
    竊長約35公尺，價值約1,000 元電線等客觀受害結果，對於
    竊案發生之具體日期，則表明已經不復記憶（警卷第13頁）
    等語；另就採證照片部分，亦在呈現被告甲○○隨同警員前
    往上址現場拍照之情形，充其量僅係被告輔以為言詞自白情
    境內容之延伸，與上開證人之證言，均未具提供個案犯罪行
    為人人格特徵、行徑過程以供比對、特定其對象之作用，遑
    論能佐助前開自白證據以建立被告甲○○與本件案發事實之
    關連性。另證人即承辦警員李文雄、許耀仁於原審法院審理
    時，對於本件查獲之過程雖證稱：係因據管區警員轉告，曾
    經某居民表示上址一帶經常發生竊案，並曾於夜間見有駕駛
    上開車號車牌之人載運電線出沒於現場附近，乃依所述車號
    查得被告而據其自白等語，然其內容不僅籠統含糊，且均為
    轉述，尚難據為被告不利之認定。公訴人復未能提出任何證
    據以供進一步查證其內容，自難據以為認定被告前揭犯罪事
    實之證據。此外，公訴意旨雖另以本件被害人於竊案發生後
    ，並未主動報案，其承辦警員係因被告自白並帶同前往現場
    ，始得悉上情並循線訪得被害人等情，以推論被告涉犯本件
    犯行，然本件承辦警員約談被告甲○○之原因背景，既為概
    括調查現場附近曾經發生之不特定多起相類竊案而然，已如
    前述，被告甲○○於警詢中自白後，雖曾引領承辦警員至現
    場並指出所稱犯罪之地點，然依證人即承辦警員李文雄於原
    審法院審理時所述，被告當時對該現場所為指認，除隨手指
    出概略之地點外，既未進一步就案發時如被竊電線原本設置
    之情形、位置，及其如何在現場以所稱之十字型螺絲起子竊
    取該電線等細節內容具體指明（詳原審法院卷第95頁反面）
    ，無從印證其所言究與事實相符，抑或僅因隨機指地而偶合
    於現場附近多筆曾發生竊案地點其一，尚非無疑。另屏東縣
    政府警察局屏東分局於原審雖補提出職務報告及證人陳鳳德
    之警詢筆錄1 份，然該職務報告僅係員警查獲本案之經過，
    該證人筆錄僅記載證人陳述稱其於97年6 月間，發現有1 男
    子即被告甲○○機車前腳踏板上載有2 袋電線，證人並問被
    告為何偷他人馬達之電線，該男子並向我說是電線而不是馬
    達之電線，後來他就騎機車離開了等語，亦僅能證明被告於
    當時騎乘機車，載有2 袋電線，但該電線既無從證明係乙○
    ○所失竊連接電線桿之電線，仍不能據以認定被告確有向告
    訴人乙○○竊取本案之電線，本件自不得以承辦警員係依被
    告自白指出之地點而循線訪得曾發生竊案一節，遽認被告甲
    ○○有公訴意旨所指竊盜犯行。綜上所述，本件依現有卷證
    ，既不能認定被告有前揭公訴意旨指訴之竊盜犯行，揆諸前
    開說明，應認為不能證明被告犯罪。
七、原審因而為被告無罪之諭知，核無不合。檢察官上訴意旨，
    仍執前詞，指摘原判決不當，為無理由，應予駁回。
據上論結，應依刑事訴訟法第368 條，判決如主文。
本案經檢察官孫小玲到庭執行職務。
中    華    民    國    98    年    4     月    9     日
                  刑事第五庭    審判長法  官  曾永宗
                                      法  官  王伯文
                                      法  官  任森銓
以上正本證明與原本無異。
本判決不得上訴。
中    華    民    國    98    年    4     月    9     日
                                      書記官  廖素珍


司法院資訊處製作；財團法人民間司法改革基金會備份。
